臺灣高雄地方法院刑事判決　　　　　　　　 94年度訴字第8號
公　訴　人　臺灣高雄地方法院檢察署檢察官
被　　　告　戊○○　男　28歲.
指定辯護人　本院公設辯護人　丁○○
上列被告因強盜案件，經檢察官提起公訴（93年度偵字第19067號）
，本院判決如下：
    主  文
戊○○竊盜，處有期徒刑壹年。
    事  實
一、戊○○前因違反麻醉藥品管理條例案件，經本院以85年度訴
    字第 219號判處有期徒刑10月確定，復因竊盜案件，經臺灣
    臺北地方法院以85年度易字第31號判處有期徒刑7月確定，
    再因贓物案件，經本院以85年度易字第2075號判處有期徒刑
    4月確定，上開 3罪接續執行，於民國85年4月15日起入監服
    刑，於86年7月10日假釋付保護管束，於86年10月8日保護管
    束期滿執行完畢（不構成累犯），詎不知悔改，於93年 9月
    16日9時許（起訴書誤載為9時30分許），途經高雄縣鳳山市
    ○○路羽球館旁工地，見路旁停放營業貨運曳引車數輛，正
    等待裝載砂石，其中乙○○○所有由丙○○駕駛之車牌號碼
    XL-325號營業貨運曳引車（登記在雄信運輸有限公司賴美玉
    名下），拖載車牌號碼 YI-26號營業半拖車（登記在高順通
    運股份有限公司許茂松名下）係停放在最後 1輛，該曳引車
    引擎未熄火，且司機丙○○走至前方第 1輛車牌號碼259-GP
    號曳引車旁，與同在該處等待裝載砂石之乙○○○等人聊天
    並填載出貨單，戊○○認機不可失，竟萌生意圖為自己不法
    所有之犯意，趁丙○○及他人未注意之情況下，上車以倒車
    方式將上開乙○○○所有之曳引車駛離，而竊取該輛價值新
    臺幣（下同） 158萬元之曳引車，適乙○○○發現其所有之
    曳引車遭人移動，乃將此情告知丙○○，丙○○立即上前喝
    止，惟戊○○仍繼續倒車至該路段與光華路交岔口，因轉彎
    不成，遂改直行往平等路駕駛，丙○○見狀即站在平等路中
    央欲攔停該曳引車，同時在場另1位司機亦駕駛車牌號碼259
    ─GP號曳引車橫停在平等路，欲阻止戊○○駛離，然戊○○
    仍駕駛該曳引車閃開丙○○後左轉由工地旁便道逃逸，丙○○見戊○○逃逸，立即向巡邏經過之員警報案，警方據報後
    旋於同日 9時38分許，在高雄縣鳳山市○○路與誠和路口攔
    停該曳引車，並當場逮獲戊○○，因而查獲。
二、案經高雄縣政府警察局鳳山分局報請臺灣高雄地方法院檢察
    署檢察官偵查起訴。
    理  由
壹、程序方面：
一、按被告以外之人於審判外之言詞或書面陳述，除法律有規定
    者外，不得作為證據，又被告以外之人於檢察事務官、司法
    警察官或司法警察調查中所為之陳述，與審判中不符時，其
    先前之陳述具有較可信之特別情況，且為證明犯罪事實存否
    所必要者，得為證據，刑事訴訟法第159條第1項、同法第15
    9條之2項分別定有明文。本案證人丙○○、乙○○○於警詢
    中之陳述，與渠等於本院審理中所陳大致相符，且無具備較
    可信之特別情況，從而證人丙○○、乙○○○之警詢筆錄乃
    傳聞證據，不具證據能力。
二、次按被告以外之人於審判外向法官所為之陳述，得為證據，
    刑事訴訟法第 159條之1第1項定有明文。立法理由係認被告
    以外之人之陳述係在法官面前為之，因其任意陳述之信用性
    已受確定保障之情況下所為，自得作為證據。不問係本案或
    其他刑事案件之羈押訊問期日、勘驗期日、準備程序期日、
    審理期日或民事事件、行政訴訟程序，凡係在普通法院法官
    面前所為之陳述，均具有證據能力。是證人丙○○、乙○○○於本院審理時向法官所為之證述，在其任意陳述之信用性
    無疑之情況下，依法即得作為證據。
貳、實體方面：
一、訊據被告戊○○固承認於前揭時地駕駛證人乙○○○所有之
    曳引車遭警查獲乙情不諱，惟矢口否認有何竊取曳引車之犯
    行，辯稱：我並不想偷該輛曳引車，我只想偷該曳引車上的
    無線電，因為無線電拔不起來，我打算將該曳引車開到空曠
    處再拔取無線電，所以才會將車開走云云。經查：
（一）上開事實，業經被告於本院準備程序中坦承：案發時我行
      經高雄縣鳳山市○○路，見乙○○○所有之曳引車停放路
      旁並未熄火，遂起意竊取車輛，並直接坐上駕駛座將車開
      走等語不諱（本院94年 5月10日準備程序筆錄），核與證
      人即該曳引車司機丙○○於本院審理時證述：當時我駕駛
      之曳引車停在高雄縣鳳山市○○路等待裝貨，同時有好幾
      輛曳引車停在該處，我的車是最後1輛，我下車走到第1輛
      曳引車旁填載出貨單，乙○○○等人亦在該處，乙○○○
      先發現該我駕駛之曳引車移動，他告訴我此事，我就跑步
      上前要制止，被告本來倒車要到十字路口，但因路口太窄
      ，無法迴轉，被告只好往前行駛，我發現後邊跑邊揮手要
      被告停車，被告繼續往前行駛，我曾站在馬路中央試圖攔
      車，被告見此情形將車往路邊閃 1下，我亦往旁跳開，並
      揮手叫被告停車，被告將車窗關上加速駛離，此時停放在
      該處的第1輛曳引車司機見狀，將他所駕駛車牌號碼259─
      GP號曳引車車頭開到馬路上，把馬路圍起來，惟被告仍駕
      駛該曳引車往旁邊工地小道駛離，剛好有文山派出所員警
      巡邏經過，我請求員警協助，後來曳引車是由過埤派出所
      的員警找到等語（本院94年6月3日審判筆錄），及證人乙○○○即該曳引車車主於本院審理中結證稱：被告於93年
      9月16日9時許，開走我所有由丙○○駕駛之曳引車，後來
      該車遭警方查獲，我有到警局領回等情相符（本院94年 6
      月 3日審判筆錄），並有扣押筆錄、扣押物品目錄表、贓
      物認領收據、車輛買賣契約書、汽車貨運業接受個別經營
      者寄行委託服務契約書、汽車過戶登記書、拖車新領牌照
      登記書、汽車各項異動登記書各1份與行車執照2紙、查獲
      車輛照片4幀附卷可憑。
（二）被告於警詢中辯稱：我是躲在曳引車上偷無線電遭人發現
      ，才開車逃跑云云，於本院審理中改稱：因為無線電拔不
      起來，所以才將曳引車開走，想到空曠處再拔取無線電云
      云，其供詞先後反覆不一，是否可信已非無疑。且本案被
      告進入上開曳引車後，立即將車倒車欲駛離現場，經證人
      乙○○○發現上開曳引車移動，將此情告知證人丙○○，
      證人丙○○上前試圖阻止，被告仍執意駕車離去乙情，業
      據證人丙○○、乙○○○證述在卷，俱如前述，是以被告
      並非在偷取無線電時遭人發現，才駕駛曳引車駛離現場；
      況案發時遭竊之曳引車並未上鎖，引擎亦未熄火，苟被告
      目的僅係竊取無線電，理當可於進入該曳引車內後直接將
      無線電竊走再下車離去，如此非但風險較小，且較不易引
      人注意，被告捨此不為，反而大費週章將證人乙○○○所
      有之曳引車開走，其目的應係為竊取該輛曳引車，至為明
      灼。綜上所述，被告所辯純屬事後卸責之詞，不足採信，
      事證明確，被告竊取上開曳引車之犯行應堪認定。
二、核被告所為，係犯刑法第320條第1項之普通竊盜罪。公訴意
    旨雖稱：被告於上述時、地竊得曳引車後，另萌防護贓物、
    脫免逮捕之意，以加速行駛衝撞之方法，當場對站立道路中
    央之證人丙○○施以強暴，因認被告所為，係犯刑法第 329
    條（起訴書誤載第339條，檢察官於蒞庭時當庭更正為第329
    條）之準強盜罪嫌云云。按刑法第 329條之準強盜罪，係以
    竊盜或搶奪，因防護贓物、脫免逮捕或湮滅罪證，而當場施
    以強暴脅迫，為構成要件，而所謂強暴，謂直接或間接對於
    人之身體施以暴力，壓制被害人之抗拒，或使被害人處於不
    能抗拒之狀態，苟行為人僅有消極逃逸行為，即難認有積極
    行為而達於強暴脅迫之程度，自無成立該罪之餘地（最高法
    院43年臺上字第 670號及82年臺上字第3842號判決參照）。
    查被告歷經警詢、偵查及本院審理，始終堅決否認有何故意
    駕駛上開曳引車衝撞證人丙○○之行為，且本案被告於竊得
    上開曳引車後，以倒車方式將該曳引車駛至該路段與光華路
    交岔口，因轉彎不成，遂改直行往平等路駕駛，證人丙○○
    隨即站在平等路中央欲攔停該曳引車，被告見狀將車往路邊
    方向閃 1下，證人丙○○亦往對向車道方向跳開，被告遂將
    曳引車駛離現場乙情，業據證人丙○○於本院審理時證述：
    被告駕駛曳引車離去時，看見我站在路中央，他有將車往路
    邊閃 1下，想要避開我，我也有往對向車道方向跳開，被告
    並未開車撞到我，且平等路很寬，路邊雖停滿自用小客車，
    仍可供雙向 2輛大車通過，有足夠空間讓我閃躲，我感覺被
    告沒有要衝撞我的意思，我也不可能站在那裡讓他撞，被告
    開車經過我身邊時，我人站路中間，靠近對向車道處，被告
    沿著他自己的車道開走，依當時情況，我有足夠時間可以閃
    避被告來車，況被告亦不可能開車撞到我等語明確（本院94
    年6月4日審判筆錄），是以被告於竊得該曳引車後即欲駕車
    離去，並未直接或間接對證人丙○○之身體施以暴力之行為
    。雖證人丙○○於偵查中證述：我發現曳引車遭竊，就站在
    平等路中間欲阻止被告離去，被告卻駕駛曳引車加速向我衝
    撞，我發現他沒有減速，就馬上跳開云云（偵查卷第19頁）
    ，惟證人丙○○嗣後於本院審理時，已具體指明被告見其站
    立路中央，有將曳引車往路邊閃避，被告並無故意駕車對其
    衝撞之意等語甚詳（本院94年6月4日審判筆錄），且觀諸現
    場照片3幀所示，平等路為雙向2線道之道路，路尖雖有車輛
    停放，惟路面寬廣，被告駕駛曳引車行駛，車道仍有空間可
    供證人丙○○閃躲，是以證人丙○○於本院審理中之證述應
    較其於偵查中所陳可信，被告應係單純駕駛該曳引車離開現
    場，並未故意駕車衝撞證人丙○○。至證人乙○○○於本院
    審理時另證稱：當天有4、5輛曳引車停放在平等路上，我站
    在第 2輛曳引車旁，距離被告約80公尺，我看見被告駕駛我
    的曳引車要離去，丙○○站立在路中央企圖阻止，被告開車
    加速離開，丙○○站在車子對面，後來又朝旁邊跳開，丙○○朝旁邊閃時，距離被告開的車子約10、20公尺，我沒有看
    見被告駕駛之曳引車往路邊閃 1下云云（本院94年6月3日審
    判筆錄），惟案發當時證人乙○○○與被告駕車處距離80公
    尺遠，且證人乙○○○並非站立於被告所駕駛曳引車之正前
    方，則因角度位置問題，是否能看清現場狀況即有疑義，且
    證人乙○○○於本院審理時另證述：我無法判斷被告是開車
    故意要撞司機，或只是單純加速開車離開等語在卷（本院94
    年6月4日審判筆錄），是以證人乙○○○之證述，亦不足據
    為被告有準強盜犯行之認定。綜前所陳，被告於竊得上開曳
    引車之後，立即將車駛離現場，其僅有消極之逃逸行為，並
    無積極對證人丙○○施以強暴脅迫，即難令負準強盜罪責。
    檢察官起訴法條尚有未洽，惟起訴之基本事實同一，本院自
    得變更檢察官起訴法條，予以審判。爰審酌被告前因違反麻
    醉藥品管理條例案件，經本院以85年度訴字第 219號判處有
    期徒刑10月確定，復因竊盜案件，經臺灣臺北地方法院以85
    年度易字第31號判處有期徒刑 7月確定，再因贓物案件，經
    本院以85年度易字第2075號判處有期徒刑4月確定，上開3罪
    接續執行，於85年4月15日起入監服刑，於86年7月10日假釋
    付保護管束，於86年10月 8日保護管束期滿執行完畢，有臺
    灣高等法院被告前案紀錄表在卷可查，其素行不良，且正值
    青年，不思以正當途徑謀取財富，竟竊取證人乙○○○所有
    之曳引車，該輛曳引車價值高達 158萬元，有車輛買賣契約
    書附於偵查中可參，被告所為嚴重侵害他人財產權，且犯後
    否認犯行，態度不佳等一切情狀，量處如主文所示之刑，以
    資懲儆。
據上論斷，應依刑事訴訟法第299條第 1項前段、第300條，刑法
第320條第1項，罰金罰鍰提高標準條例第 1條前段，判決如主文
。
本案經檢察官甲○○到庭執行職務。
中　　華　　民　　國　　94　　年　　6 　　月　　20　　日
                 鳳山刑事第3庭  審判長法  官  張桂美
                                      法  官  唐中興
                                      法　官  莊珮君
以上正本證明與原本無異。
如不服本判決，應於判決送達後10日內，向本院提出上訴狀。
                                      書記官  呂怜勳
中　　華　　民　　國　　94　　年　　6 　　月　　20　　日
附錄：
刑法第320條第1項
意圖為自己或第三人不法之所有，而竊取他人之動產者，為竊盜
罪，處5年以下有期徒刑、拘役或5百元以下罰金。
